【裁判字號】    97,交聲,900
【裁判日期】    970421
【裁判案由】    違反道路交通管理處罰條例聲明異議
【裁判全文】
臺灣臺北地方法院交通事件裁定  九十七年度交聲字第八九九號
受處分人
即異議人  甲○○
                    二十三號三.
上列受處分人即異議人因違反道路交通管理處罰條例案件，對於
臺北市交通事件裁決所民國九十七年三月三十一日所為之處分（
原處分案號：北市裁二字第裁二二－一ＡＥＷ二七一一三八號、
北市裁二字第裁二二－一ＡＥＷ二七一一三九號）聲明異議，本
院裁定如下：
    主  文
原處分均撤銷。
甲○○均不罰。
    理  由
一、按汽車行駛於道路上，其汽車駕駛人或前座乘客未繫安全帶
    者，處駕駛人新臺幣（下同）一千五百元罰鍰；汽車駕駛人
    於行駛道路時，使用手持式行動電話進行撥接或通話者，處
    三千元罰鍰；汽車駕駛人，駕駛汽車有違反本條例之行為，
    經交通勤務警察或依法令執行交通稽查任務人員制止時，不
    聽制止或拒絕停車接受稽查而逃逸者，除按各該條規定處罰
    外，處三千元以上六千元以下罰鍰；汽車駕駛人有第六十條
    第一項情形者，記違規點數一點，道路交通管理處罰條例第
    三十一條第一項前段、第三十一條之一第一項、第六十條第
    一項、第六十三條第一項第一款分別定有明文。次按本條例
    之處罰，受舉發違反道路交通管理事件之受處罰人，認為受
    舉發之違規行為應歸責他人者，應於舉發違反道路交通管理
    事件通知單應到案日期前，檢附相關證據及應歸責人相關證
    明文件，向處罰機關告知應歸責人，處罰機關應即另行通知
    應歸責人到案依法處理。逾期未依規定辦理者，仍依本條例
    各該違反條款規定處罰，道路交通管理處罰條例第八十五條
    第一項亦規定甚明。是逕行舉發案件因其違規事件有舉發不
    易之特性，依法推定汽車所有人即為違規行為人，然若汽車
    所有人並非實際違規之人，而於舉發違反道路交通管理事件
    通知單所規定應到案日前，檢附相關證據及應歸責人相關證
    明文件，向處罰機關告知應歸責人，處罰機關應即另行通知
    應歸責人到案依法處理，如查證屬實，應不得仍以汽車所有
    人為裁罰對象。再按交通法庭認為聲明異議有理由或聲明異
    議雖無理由而原處分不當或違法者，應以裁定將原處分經聲
    明異議部分撤銷，並自為裁定，道路交通案件處理辦法第二
    十條前段亦有明文。
二、原處分意旨略以：受處分人即異議人甲○○為車牌號碼ＤＪ
    —八○○五號自用小客車之所有人，於民國九十六年十二月
    十六日上午九時四十五分許，該車行經臺北市○○區○○路
    二八八號前，因有汽車駕駛人未繫安全帶、於行駛道路時，
    使用手持式行動電話進行撥接，及經交通勤務警察制止時，
    拒絕停車接受稽查而逃逸等違規行為，為臺北市政府警察局
    內湖分局潭美派出所林煥超巡佐逕行製單舉發，經受處分人
    於應到案日期前申訴，並告知汽車駕駛人為林宛瑾，經原處
    分機關函請原處分機關即臺北市政府警察局內湖分局調查結
    果，仍認有前開違規行為，乃函知調查結果於原處分機關，
    並由原處分機關依道路交通管理處罰條例第三十一條第一項
    前段、第三十一條之一第一項，及違反道路交通管理事件統
    一裁罰基準表之規定，於九十七年三月三十一日北市裁二字
    第裁二二－一ＡＥＷ二七一一三八號裁決書裁處受處分人罰
    鍰一千五百元、三千元，另依道路交通管理處罰條例第六十
    條第一項、第六十三條第一項第一款（原裁決書漏載第一款
    ），及違反道路交通管理事件統一裁罰基準表之規定，於同
    日以北市裁二字第裁二二－一ＡＥＷ二七一一三九號裁決書
    裁處受處分人罰鍰三千元，並記違規點數一點。
三、異議意旨略以：本件為林煥超警員挾怨報復濫開罰單，請鈞
    院查明云云。
四、經查，受處分人所有車牌號碼ＤＪ—八○○五號自用小客車
    之所有人，固於九十六年十二月十六日上午九時四十五分許
    ，行經臺北市○○區○○路二八八號前，因有汽車駕駛人未
    繫安全帶、於行駛道路時，使用手持式行動電話進行撥接，
    及經交通勤務警察制止時，拒絕停車接受稽查而逃逸等違規
    行為，林煥超巡佐乃依道路交通管理處罰條例第七條之二第
    一項第四款之規定，對該汽車所有人即受處分人逕行製單舉
    發，固非無據。然當時該車之駕駛人為林宛瑾，並業於應到
    案日期即九十七年一月十六日前之同年月十一日以罰單申訴
    書陳述甚明，此有該罰單申訴書附卷可稽，而原舉發機關及
    原處分機關於接獲該申訴後，亦分別以九十七年一月二十八
    日北市警內分交字第○九七三五○八三七○○號書函，及九
    十七年一月三十日北市裁三字第○九七三○一七六二○○號
    函覆林宛瑾、受處分人在案，有上開函文附卷足憑，準此，
    原處分機關於接獲該申訴時既已知悉本件受舉發之違規行為
    應歸責人即汽車駕駛人為林宛瑾，自應另行通知林宛瑾到案
    依法處理，竟仍逕以受處分人為裁罰對象，於法尚有未合。
    姑不論本件聲明異議是否有理由，原處分既有前揭違法之處
    ，本院自應依法撤銷，並諭知受處分人不罰。至於本件是否
    應就汽車駕駛人林宛瑾裁罰，應由原處分機關另為適法之處
    理，附此敘明。
據上論斷，應依道路交通案件處理辦法第二十條前段，裁定如主
文。
中    華    民    國  九十七  年    四    月  二十一  日
                          臺灣臺北地方法院交通法庭
                              法      官  孫萍萍
以上正本證明與原本無異。
如不服本裁定，應於送達後五日內，向本院提出抗告狀。
                              書  記  官  林義盛
中    華    民    國  九十七  年    四    月  二十一  日


司法院資訊處製作；財團法人民間司法改革基金會備份。
